臺灣臺中地方法院刑事判決
110年度易字第1823號
公  訴  人  臺灣臺中地方檢察署檢察官
被      告  李濃  


            葉怡伶



上列被告等因侵占案件，經檢察官提起公訴（110年度偵字第168
54號），本院判決如下：
    主    文
李濃共同犯侵占遺失物罪，科罰金新臺幣陸仟元，如易服勞役，
以新臺幣壹仟元折算壹日。
葉怡伶共同犯侵占遺失物罪，科罰金新臺幣參仟元，如易服勞役
，以新臺幣壹仟元折算壹日。
    犯罪事實
一、李濃、葉怡伶於民國110年2月14日凌晨0時30分許，一同前
    往臺中市○○區○○路000號之阿在米糕店用餐時，李濃發現為
    莊侑庭所有並遺忘在該處之錢包1個【內有信用卡3張、金融
    卡3張、充電線1條、現金（新臺幣）1萬4,700元】後，2人
    共同意圖為自己不法之所有，且基於侵占之犯意聯絡，由李
    濃將該錢包裝入葉怡伶攜帶之紅色袋子內，於用餐完畢後一
    併攜離，以此方式將上開錢包予以侵占入己。嗣莊侑庭返回
    原處查看，發現錢包不見，請小吃店店員調閱監視器畫面後
    ，報警處理，經警通知李濃、葉怡伶到案說明，並扣得上開
    錢包（已發還莊侑庭），始循線查獲上情。
二、案經莊侑庭訴由臺中市政府警察局大甲分局報告臺灣臺中地
    方檢察署檢察官偵查起訴。
    理    由
一、證據能力部分：
　　按被告以外之人於審判外之言詞或書面陳述，除法律有規定
    者外，不得作為證據；被告以外之人於審判外之陳述，雖不
    符合刑事訴訟法第159 條之1 至第159 條之4 之規定，但經
    當事人於審判程序同意作為證據，法院審酌該言詞陳述或書
    面陳述作成時之情況，認為適當者，亦得為證據。當事人、
    代理人或辯護人於法院調查證據時，知有第159 條第1 項不
    得為證據之情形，而未於言詞辯論終結前聲明異議者，視為
    有前項之同意，刑事訴訟法第159 條第1 項、第159 條之 5
    定有明文。查本件判決認定犯罪事實所引用之被告李濃、葉
    怡伶2人以外之人於審判外之陳述，公訴人及被告2人迄至言
    詞辯論終結前均未聲明異議，且經本院審酌該等證據資料製
    作時之情況，並無違法不當及證明力明顯過低之瑕疵，堪認
    作為證據應屬適當，依上開規定，均具有證據能力。至於不
    具供述性之非供述證據，並無傳聞法則之適用，該等證據既
    無證據證明係公務員違背法定程序所取得，復經本院踐行調
    查證據程序，且與本案具有關聯性，亦均有證據能力。
二、認定犯罪事實之證據及理由：
　　訊據被告李濃、葉怡伶2人固坦承有於上開時地拾獲上開錢
    包之情事（見偵卷第36及40、47、112頁，本院卷第91頁）
    ，惟均矢口否認有侵占犯行，被告李濃於警詢辯稱：伊撿到
    該錢包後，留在現場邊吃邊等失主回來拿錢包，後來未見有
    人來拿，心想交給警察較安心，想先回家待星期一再拿去警
    局，後來就接到警察電話，伊將錢包原封不動交給警察等語
    （見偵卷第36至38頁），於偵查中辯稱：錢包是伊撿到的，
    原本想看看裡面有無身分證，撿到東西總要看裡面有什麼，
    萬一有危險物品，想說失主也許會回來拿等語（見偵卷第11
    2頁）；被告葉怡伶警詢辯稱：伊排隊結帳完回到座位，李
    濃跟伊說撿到錢包，裡面有證件、紅包、信用卡，想說對方
    一定會回來拿，就在那邊等，但對方並沒有回來拿，因為正
    逢過年期間，決定週一開工再送去派出所等語（見偵卷第46
    至49頁），於偵查中辯稱：伊那天去吃宵夜在排隊結帳，剛
    開始完全不知道李濃撿到包包，結完帳回到坐位李濃才跟伊
    說，李濃告訴伊，伊就問裡面有什麼東西，裡面是有幾張卡
    、現金跟紅包，伊就說有錢有紅包，失主一定會回來拿，就
    一起坐在那裡等，但等到1點失主都未回來，想說快1點了就
    想先回家，另想警察局應該在休假，想禮拜一再拿去警局等
    語（見偵卷第112頁）。惟查：
　㈠被告告李濃、葉怡伶2人所涉上開將告訴人之錢包自遺失地點
    取走之事實，業經告訴人莊侑庭於警詢中指訴：伊於110年2
    月14日2時許發現錢包遺失，因為當天有到臺中市○○區○○路0
    00號阿在米糕吃飯，請老闆娘調閱店內監視器，發現伊走後
    黑色錢包留在椅子上，後來有一位男子來店坐在當時伊坐的
    店裡面進去左手邊第二個座位，將該黑色錢包拿走等語（見
    偵卷第51至52頁），被告李濃、葉怡伶2人亦均承認偵卷第8
    7頁照片中，將告訴人遺失之錢包帶走之人即為被告李濃，
    且被告李濃亦坦承翻動並將該錢包帶離現場（見本院卷第91
    至92頁），是就告訴人將錢包遺失於阿在米糕店，並遭被告
    李濃、葉怡伶2人取走之事實，可為確認。
　㈡被告李濃、葉怡伶2人均否認有侵占遺失物之犯意，辯稱僅是
    暫時保管該只錢包，並擬送至警局處理，後因事耽誤來不及
    送往警局就接到警局電話等語（見本院卷第91至93頁）。然
    查，依阿在米糕店內監視器畫面擷圖以觀，被告李濃原係坐
    於桌邊側面小圓椅上等候用餐，此時該只告訴人遺失之錢包
    係置於距離被告約1公尺左右之同桌右後方第二張小圓椅上
    ，被告於凌晨0時33分許發現上開錢包後，先改為站立姿勢
    以右手翻動該只錢包，隨後再改坐至該小圓椅旁之另張小圓
    椅上， 於同日凌晨0時37分許再將該只錢包放入被告葉怡伶
    所攜之紅色袋子內，接下來被告2人進行交談並在店內用餐
    ，嗣於同日凌晨1時許一起離開該店，並將上開紅色袋子連
    同置於其內之錢包一併攜離（見偵卷第79至87頁）。揆諸被
    告李濃自拾得該只錢包後，被告李濃、葉怡伶2人並未與阿
    在米糕店在場之客人或工作人員確認錢包等情，有現場監視
    器錄影畫面翻拍照片、錄影畫面光碟附卷可稽（見偵卷第79
    至87、121頁光碟片存放袋），倘被告李濃、葉怡伶2人並無
    侵占遺失物之犯意，何以未在第一時間即將其他客人遺失錢
    包一事，向店內工作人員反應？或向店內其他在場人員詢問
    ？以被告李濃、葉怡伶2人在第一時間即發現該只錢包，何
    以未注意在場之人可能即為失主，而當場加以交還或交予店
    內工作人員處理？反而將該只錢包置放入所攜帶之紅色袋子
    內，讓現場其他人員更不易發覺？如此作為，顯與被告2人
    所稱僅是要暫時保管該只錢包，並準備要交還失主之辯詞，
    根本無法合致。
　㈢再者，被告李濃、葉怡伶2人離開阿在米糕店後，本應將該只
    拾獲之錢包交至警局處理，何以反將之攜返回住處？且攜回
    住處後遲遲未報警處理？遲至警方人員接獲告訴人報案，並
    依監視器影像查證後通知被告李濃、葉怡伶2人，被告2人遲
    至斯時始攜該只錢包至警局。對於上開疑問，被告李濃分別
    以其等當時撿到時有在原地等失主，但因已經凌晨，才決定
    要送到警察局等語回應（見本院卷第91頁）；被告葉怡伶則
    稱：當天凌晨時我們去吃消夜，伊去點餐時不知道李濃撿到
    錢包，回到座位時才知道他撿到，伊跟李濃說我們慢慢吃，
    等失主回來拿，從監視器畫面可知我們在原地等了30分鐘才
    走，我們只有點了一個便當跟麵，正常人吃10分鐘就可以吃
    完，而且那時是過年期間，我們認為警察也休息，所以我們
    才想說先帶回家，到禮拜天時警察聯絡我們，我們說馬上拿
    去警局，但警察就跟我說禮拜一他才上班，請我們禮拜一在
    拿去警局，如我們所想的，警察過年期間並沒有上班，如果
    我們真的有侵占的行為，應該是倉皇離開，也不會留在原地
    那麼久，早知道就不要幫忙撿，讓別人去撿等語回應（見本
    院卷第91頁）。既然被告2人係在店內發現其他客人遺失錢
    包，何以未向店內工作人員反應？被告李濃答稱因係第一次
    撿到錢包，想交給警察處理比較好，再就為何最後並沒有交
    給警察？被告李濃答稱因為那時是大年初二，其等有點累，
    過年也比較忙，想說警員也休息，想在比較有空的時候再拿
    去警察局。再就被告李濃既稱又忙、又累、又沒有時間，何
    以當時要去撿此錢包？被告李濃答稱因為那時比較累，回家
    又喝了酒，交通工具是機車，想說禮拜一再拿去警局就好等
    語（見本院卷第92至93頁）。就整起侵占遺失物之過程，被
    告2人固提出其等所稱之諸多理由，惟所辯稱之理由實際上
    均未實施，顯然其等僅係空口狡辯，根本未有任何返還遺失
    物之實際行動，益證其等確有侵占遺失物之主觀犯意。
  ㈣另有員警職務報告、臺中市政府警察局大甲分局扣押筆錄、
    扣押物品目錄表、贓物認領保管單、扣案物品照片等資料在
    卷可稽（見偵卷第33、61至67、69、73至75、89頁），且被
    告2人係經告訴人向警方報案，經警方調閱監視器循線追查
    並通知被告2人到案，被告2人始交還上開錢包，足認被告2
    人主觀上確有侵占上開錢包之故意，被告2人上開所辯為臨
    罪卸責之詞，不足採信，其等侵占犯罪洵堪認定。
三、核被告李濃、葉怡伶2人所為，均係犯刑法第337條之侵占遺
    失物罪嫌。
四、共同正犯：
　  按共同正犯在共同意思範圍內，組成一共犯團體，倘具有相
    互利用其行為之共同意思所為，團體中任何一人之行為，均
    為共犯團體之行為，他共犯均須負共同責任。查被告李濃、
    葉怡伶2人就本件侵占犯行，其中被告李濃係直接將告訴人
    之遺失物移入自身實力支配，並告知被告葉怡伶此為他人所
    遺失之物，並將該只錢包放入被告葉怡伶所攜帶之紅色袋子
    內，並共同攜帶該只錢包離開阿在米糕店，而後共同管領該
    只錢包。顯見被告李濃、葉怡伶2人就侵占遺失物之犯罪，
    有犯意聯絡及行為分擔，應依刑法第28條規定論以共同正犯
    。
五、爰以行為人之責任為基礎，審酌被告李濃、葉怡伶2人未尊
    重他人財產權，見有脫離他人持有物即加以侵占，所為實屬
    不當，且事後一再卸責、否認犯行之犯後態度，兼衡被告李
    濃自述三專畢業之教育程度、無需照顧、扶養父母親、子女
    已成年、在學校工作、經濟狀況普通等語（見本院卷第98頁
    ），被告告葉怡伶自述高職畢業之教育程度、無父母親需扶
    養、有子女但不用扶養、從事精品工作並當老闆、經濟狀況
    普通等語（見本院卷第98頁），暨其等犯罪動機、目的、手
    段、犯罪所生之危害等一切情狀，分別量處如主文所示之刑
    ，並各諭知易服勞役之折算標準。 　　
六、按犯罪所得，屬於犯罪行為人者，沒收之；沒收，於全部或
    一部不能沒收或不宜執行沒收時，追徵其價額；犯罪所得已
    實際合法發還被害人者，不予宣告沒收或追徵，刑法第38條
    之1第1項前段、第3項、第5項分別定有明文。查本件被告李
    濃、葉怡伶2人共同侵占告訴人所遺失之黑色錢包，其內有
    信用卡3張、金融卡3張、充電線1條、現金1萬4,700元等物
    ，均屬被告2人之犯罪所得，然因已交還告訴人，有贓物認
    領保管單2紙在卷可憑（見偵卷第73至75頁），本件被告2人
    之犯罪所得既已合法發還被害人，是依刑法第38條之1第5項
    之規定，自無庸宣告沒收或追徵。
據上論斷，應依刑事訴訟法第299條第1項前段，刑法第337條、
第28條、第42條第3項前段，刑法施行法第1條之1第1項 判決如
主文。
本案經檢察官黃怡華提起公訴，檢察官蔣得龍到庭執行職務。
中　　華　　民　　國　　110 　年　　12　　月　　6 　　日
                  刑事第九庭    法  官  彭國能
以上正本證明與原本無異。
如不服本判決應於收受判決後20日內向本院提出上訴書狀，並應
敘述具體理由；其未敘述上訴理由者，應於上訴期間屆滿後20日
內向本院補提理由書（均須按他造當事人之人數附繕本）「切勿
逕送上級法院」。
告訴人或被害人如不服判決，應備理由具狀向檢察官請求上訴，
上訴期間之計算，以檢察官收受判決正本之日起算。
                                書記官  陳宇萱
中　　華　　民　　國　　110 　年　　12　　月　　7 　　日
附錄本案論罪科刑所犯法條
中華民國刑法第337條
意圖為自己或第三人不法之所有，而侵占遺失物、漂流物或其他
離本人所持有之物者，處 1 萬 5 千元以下罰金。